【裁判字號】    94,上訴,909
【裁判日期】    950321
【裁判案由】    強盜等
【裁判全文】
臺灣高等法院高雄分院刑事判決
上  訴  人
即  被  告  丙○○
選任辯護人  洪士宏律師
            林易玫律師
上  訴  人
即  被  告  丑○○
選任辯護人  柳聰賢律師
上  訴  人
即  被  告  子○○
選任辯護人  吳建勛律師
            黃蘭英律師
            張清雄律師
上列上訴人因強盜等案件，不服臺灣屏東地方法院92年度訴字第
18號中華民國94年5 月16日第一審判決（起訴案號：臺灣屏東地
方法院檢察署91年度偵字第3604號、第3620號、第5529號），提
起上訴，本院判決如下：
    主  文
原判決關於強盜及子○○定執行刑部分，撤銷。
丙○○共同意圖為自己不法之所有，攜帶兇器以強暴至使不能抗
拒而取他人之物，處有期徒刑玖年。
丑○○意圖為自己不法之所有，結夥三人以上、攜帶兇器以強暴
至使不能抗拒而取他人之物，處有期徒刑捌年陸月。
子○○意圖為自己不法之所有，結夥三人以上、攜帶兇器以強暴
至使不能抗拒而取他人之物，累犯，處有期徒刑捌年拾月。
其他上訴駁回。
子○○駁回上訴部分所處有期徒刑拾月，與第四項所處之刑，應
執行有期徒刑玖年陸月。
    事  實
一、子○○於民國89年間，因偽造文書案件，經本院89年度上訴
    字第1366號判處有期徒刑3 月，於90年4 月16日易科罰金執
    行完畢。
二、緣丙○○因土地分割問題與其叔戊○○發生糾紛，經高雄縣
    林園鄉調解委員會及高雄地方法院調解，協議由丙○○以新
    台幣（下同）150 萬元現金向戊○○購買土地持分。丙○○
    先於91年6 月初某日交付50萬元現金予戊○○，另約定土地
    過戶後再交付尾款100 萬元。然丙○○對給付鉅款予戊○○
    一事心有不甘，遂於91年6 月中旬某日，在高雄市○○路「
    錢櫃KTV 」內，與友人丑○○、甲○○（綽號「小小」，業
    經法院判處有期徒刑7 年6 月確定）基於意圖為自己不法所
    有之犯意聯絡，計劃於丙○○交付100 萬元予戊○○後，由
    丑○○、甲○○2 人尾隨戊○○，俟機持刀強盜戊○○取得
    之上開款項朋分。丑○○因認人手不足，遂又於數日後下午
    ，另邀集子○○（綽號「黑仔」或「黑松」）加入此一強盜
    計劃，並在高雄市○○路某泡沫紅茶店內，本於上開犯意聯
    絡，共同研商作案細節。嗣前揭土地持分辦理過戶完畢後，
    不知情之林水祿代書於91年6 月24日以電話通知戊○○，戊○○旋於電話中決定將於91年6 月26日下午8 時在高雄縣林
    園鄉「林水祿代書事務所」內取款，再由林代書輾轉告知丙○○。丙○○獲知交款之日期及地點後，即通知丑○○依計
    劃行事，並將戊○○所駕車輛之特徵告知丑○○。丑○○於
    91年6 月26日凌晨撥打電話予丙○○，表示本件共有4 人參
    與，丙○○同意將贓款由4 人平分。91年6 月26日下午2 時
    許，丑○○、甲○○及子○○在前揭泡沫紅茶店內會合及再
    次策劃細節，子○○並攜帶玩具手槍1 把（未據扣案），預
    備作為強盜工具。丑○○、甲○○、子○○3 人為便利跟蹤
    戊○○及隱匿身分，另基於故買贓物之犯意聯絡，推由甲○○購買贓車一輛。丑○○即先駕駛其父所有之自用小客車搭
    載甲○○及子○○，於該日下午3 、4 時許，在高雄市○○
    路與文橫路口之某五金行內購得客觀上足以危害人之生命身
    體，依社會通常觀念可供兇器使用之西瓜刀2 把，作為強盜
    工具，再轉往高雄縣鳳山市五甲地區，由甲○○下車出面以
    15,000元之價格（實際僅交付5,000 元訂金），向綽號「慧
    中」之成年男子購得車號E4- 4788號贓車作為強盜之交通工
    具（該車原為鄭明義所有，於91年6 月26日下午2 時許，在
    高雄縣鳳山市○○○路105 巷12之3 號前遭姓名、年籍不詳
    之人竊取）。甲○○購得贓車後，即自行駕駛該車前往高雄
    縣林園鄉與丑○○、子○○會合。會合後，丑○○、子○○
    2 人再改乘甲○○駕駛之贓車前往「林水祿代書事務所」外
    埋伏守候，丑○○並將其原駕駛之自用小客車停放在林園鄉
    某處，預計於強盜得手後，先駕駛戊○○之汽車返回林園鄉
    棄置，再換乘丑○○停放在林園鄉之汽車返回高雄市。91年
    6 月26日下午8 時許，戊○○在代書事務所內收受100 萬元
    後，旋即駕駛其所有之車號ZH-9997 號自用小客車，搭載配
    偶庚○○及兒子丁○○南下返家。丑○○、甲○○、子○○
    則駕車一路尾隨。91年6 月26下午9 時許，車行駛至屏東縣
    佳冬鄉○○路162 號「德美家俱店」前，甲○○見地點偏僻
    ，遂以右側車頭擦撞戊○○所駕駛之車輛後保險桿，企圖以
    製造假車禍之方式誘使戊○○停車。戊○○因感車身劇烈搖
    晃，誤以為車胎破裂而將汽車停在路旁下車查看。甲○○見
    計謀得逞，隨即下車持前開玩具手槍上前抵住戊○○之身體
    ，押往戊○○所駕駛之汽車後座，致使戊○○不能抗拒；丑
    ○○則持西瓜刀控制庚○○，喝令其將金錢及皮包交出，因
    庚○○不從，丑○○以該刀敲打庚○○之手部及背部，使庚○○受有右手臂刀傷8 公分、左手臂挫傷及後背挫傷5 公分
    等傷害，致使庚○○不能抗拒，而任由丑○○取走上開以紙
    袋包裝之100 萬元及庚○○所有之皮包1 只（內約有1 萬元
    ）; 子○○則持另把西瓜刀在一旁把風，並乘隙坐入戊○○
    之汽車後座。丑○○、甲○○、子○○3 人得手後，旋即將
    戊○○及庚○○夫婦拉下車，由甲○○駕駛戊○○之車輛，
    搭載丑○○、子○○（彼等3 人對於該車並無不法所有之意
    圖）迴轉北上逃逸，惟此時坐在汽車後座之子○○發現戊○○之子丁○○仍在後座，遂與丁○○發生拉扯，並於丁○○
    掙扎時，另單獨基於傷害人身體之犯意，持西瓜刀往丁○○
    背部揮砍，再於車輛行進中，將丁○○推出車外，致丁○○
    受有背部刀傷10公分、右手背挫傷3 公分等傷害。逃逸途中
    ，丑○○指示甲○○將汽車暫時停靠在林邊大橋旁，由丑○○、子○○將其等持有之西瓜刀2 把丟棄在橋下溪中（未尋
    獲）。嗣於91年6 月26日晚上9 時50分許，因甲○○車速過
    快，在屏東縣新埤鄉○○村○○○道路與中興路口之新埤加
    油站前，與恆春基督教醫院之救護車發生碰撞。車禍發生時
    ，丑○○因撞擊力量過大彈出車外受傷，不詳姓名路人將之
    送往屏東縣新埤鄉小康醫院。惟丑○○並未接受救治，藉口
    如廁，在廁所內將其搶得之皮包1 個丟棄，並即逃出醫院，
    然其因體力不支，昏迷路旁，嗣為警發現後送返小康醫院就
    醫。甲○○、子○○2 人則於車禍發生後下車逃逸，遁入附
    近果園藏匿，嗣因甲○○步出果園求援，而為警發現查獲，
    警方在甲○○所著衣物內尋獲彼等強盜所得之現金 997,500
    元（已由戊○○領回，其餘金錢於甲○○逃逸時散落不知去
    向），子○○則乘隙逃逸，其攜帶之玩具手槍亦不見蹤影。
三、案經戊○○、庚○○、丁○○訴由屏東縣警察局枋寮分局及
    高雄市政府警察局鼓山分局報請台灣屏東地方法院檢察署檢
    察官偵查起訴。
    理  由
壹、被告丑○○部分:
一、上訴人即被告丑○○強盜戊○○及庚○○財物之事實，業據
    其於本院直承「強盜部分我認罪，原審判決書事實欄所認定
    的強盜部分之犯罪事實我都承認，我在警訊、偵查、原審的
    供述都一致。」，被告丑○○於警訊、偵查及原審法院審理
    中亦同此供承無異，經核與證人即被害人戊○○、庚○○、
    丁○○等人於原審法院審理中證述之被害情節; 證人即查獲
    本件之員警黃川銘、方基安、鍾智龍、林國昇等人於原審法
    院審理中證述之查獲情節; 證人即共同被告甲○○於原審法
    院審理中供證之犯罪情節相符。且本件歹徒強盜財物得手後
    ，即改乘被害人戊○○之車號ZH-9997 號汽車逃逸，途中曾
    與醫院救護車發生碰撞，歹徒因而受傷並在車內及路旁留下
    斑斑血跡，警方採取該等血跡送往內政部警政署刑事警察局
    鑑定結果，確認其中編號2 、6-8 、11、12之血跡與被告丑
    ○○DNA-STR 型別相同，此有該局鑑驗書 (見91年度偵字第
    3604號卷212 頁）及屏東縣警察局92屏警刑四字第09300228
    13號函附之證物清單 (見原審卷(三)第94頁）在卷可稽。按被
    告之自白，非出於強暴、脅迫、利誘、詐欺、疲勞訊問、違
    法羈押或其他不當方法，且與事實相符者，得為證據，刑事
    訴訟法第156 第1 項定有明文。亦即被告之自白係出於自由
    意思，且與事實相符者，即有證據能力，本件被告丑○○迭
    於警訊、偵查及法院審理中自白係出於自由意志，自得採為
    本件判決之基礎。按被告以外之人於審判外向法官所為之陳
    述，得為證據，刑事訴訟法第159 條之1 第1 項定有明文。
    立法理由係認被告以外之人（包括證人、鑑定人、告訴人、
    被害人及共同被告等）之陳述係在法官面前為之，因其任意
    陳述之信用性已受確定保障之情況下所為，自得作為證據。
    本件證人即被害人戊○○、庚○○、丁○○等人於原審法院
    審理中證述，及證人即查獲本件之員警黃川銘、方基安、鍾
    智龍、林國昇等人於原審法院審理中之證述，在其等任意陳
    述之信用性無疑之情況下，其證述依法自具有證據能力。又
    按刑事訴訟法第159 條之4 規定，除前三條之情形外，下列
    文書亦得為證據：「一除顯有不可信之情況外，公務員職務
    上製作之紀錄文書、證明文書。二除顯有不可信之情況外，
    從事業務之人於業務上或通常業務過程所須製作之紀錄文書
    、證明文書。三除前二款之情形外，其他於可信之特別情況
    下所製作之文書。」，本件被告丑○○犯案後因交通事故於
    被害人之ZH-9997 號汽車內留下之血跡，經由內政部警政署
    刑事警察局所作之DNA 鑑驗書係公務員職務上製作之文書，
    經查亦無顯不可信之情況，上開文書應具有證據能力。綜合
    上揭各證據資料研析，足證被告丑○○自白與事實相符，丑
    ○○確為本件強盜共犯之一，堪予採信。
二、被告丑○○於原審法院審理中雖否認其與證人即共同被告甲○○、子○○等人共同故買車號E4-4788 號贓車作為犯罪之
    交通工具，辯稱: 「我不知道那是贓車」云云 (見原審卷(四)
    第78頁）。然被告丑○○於警訊中已自白其策劃本件強盜案
    件，且推由綽號「小小」之甲○○以5,000 元訂金購買贓車
    等語甚明 (見屏東縣警察局枋寮分局枋警刑字第0910005346
    號卷第26頁正面及背面參照），嗣於偵查中亦供承: 「91年
    6 月26日... 當天... 我跟甲○○及『黑仔』共同駕駛先前
    向一位『慧中』（『惠忠』）男子所購買的車號E4-4788 號
    贓車共同前往高雄縣林園鄉林水祿土地代書處... 」等語 (
    見91年度偵字第3620號卷第5 頁），核與證人即共同被告甲○○於偵查時稱: 「我先在昨天下午在高雄五甲路向一綽號
    『惠忠』（『慧中』）的人買作案用的黑色轎車，以15,000
    元買的，我先交付5,000 元，我們在林園鄉一位代書處有跟
    蹤到被害人的車」等語 (見91年度偵字第3604號卷第16頁背
    面）並無二致，按被告以外之人於偵查中向檢察官所為陳述
    ，除顯有不可信之情況者外，得為證據，刑事訴訟法第 159
    條之1 第2 項定有明文。偵查中對被告以外之人（包括證人
    、鑑定人、告訴人、被害人及共同被告等）所為之偵查筆錄
    ，或被告以外之人向檢察官所提之書面陳述，性質上均屬傳
    聞證據。惟現階段刑事訴訟法規定檢察官代表國家偵查犯罪
    、實施公訴，依法其有訊問被告、證人及鑑定人之權，證人
    、鑑定人且須具結，而實務運作時，檢察官偵查中向被告以
    外之人所取得之陳述，原則上均能遵守法律規定，不致違法
    取供，其可信度極高，本件證人即共同被告甲○○於檢察官
    偵查中所為之陳述，其未曾提及檢察官在偵查時有不法取供
    之情形，亦未釋明上開供述有顯不可信之情況，其於偵查中
    之證言自具有證據能力。顯見被告丑○○於作案時即已知曉
    彼等使用之車輛係贓車，否則其應無法詳述該車之來源及售
    價。再者，被告為避免彼等尾隨或強盜被害人時遭抄錄車號
    ，以便利事後隱匿形跡，遂於計劃犯罪時，推由共犯之一購
    買贓車作為犯罪交通工具，洵與事理及一般大眾之社會經驗
    無違。而車號E4 -4788號汽車為鄭明義所有，於91年6 月26
    日14時在高雄縣鳳山市五甲地區失竊 (見屏東縣警察局車輛
    尋獲通報單一紙附卷可按，屏東縣枋寮分局警訊卷第4 頁）
    ，旋由證人即共同被告甲○○於當天下午，與被告丑○○、
    證人即共同被告子○○會合後購得，時間極為緊湊。因此，
    證人即共同被告甲○○購買贓車之行為應為被告丑○○等人
    犯罪計劃之一部，而絕非彼等利用甲○○事先購得之贓車作
    為犯罪工具。是被告丑○○於警訊中供稱: 「我與甲○○（
    小小）、子○○（黑仔）共同購買贓車作為犯罪工具」等語
    應可採信。被告丑○○於原審法院審理中辯稱: 「不知車號
    E4-4788 號汽車係贓車」云云，為臨訟卸責之詞; 證人即共
    同被告甲○○於原審法院審理中證稱「被告丑○○等沒有計
    劃開贓車作為強盜之接駁工具」云云（見原審卷(四)第79頁）
    ，則為迴護被告丑○○之詞，非可採信。此部分事證應屬明
    確。
三、95年1 月17日本院審理時檢辯 (選任辯護人柳聰賢律師）雙
    方交互詰問證人即員警寅○○，據寅○○結證稱: 「子○○
    是檢察官指揮偵辦，我負責抓最後的在逃人犯子○○，秘密
    證人對案發事實都不願陳述，所以利用秘密證人的方式將整
    個案情、經過呈現出來，在同案被告筆錄有載明。案發後被
    屏東分局抓到的共犯都有。抓到時有在子○○身上搜到很多
    物品。」等語。另一證人即員警卯○○於95年1 月17日本院
    審理時檢辯 (選任辯護人柳聰賢律師）雙方交互詰問證人即
    員警卯○○，據卯○○結證稱: 「91年6 月27日製作丑○○
    筆錄時，知道他涉及本件強盜案件，本案發生後，我們的小
    隊長人不舒服，所以我接辦。製作筆錄時，丑○○坦承犯行
    。有無對丑○○說將同夥共犯說出來，要以窩裡反的條款減
    輕，我沒有印象。通報攔截時還不知道何人作案。」等語。
    被告丑○○謂「證人 (員警卯○○）有鼓勵我說出實情，會
    對我寫好聽一點。」等語。選任辯護人柳聰賢律師請求查詢
    起訴檢察官黃麗琄有無依證人保護法有關之規定，同意被告
    丑○○為有關證人保護法第14條之承諾，據台灣屏東地方法
    院檢察署94年12月13日屏檢瑞愛91偵3604字第26273 號函覆
    稱: 「本件偵查中，（黃麗琄檢察官）並未對被告丑○○作
    任何有關證人保護法第14條之承諾。」（見本院卷第163 頁
    ）。自不能認定被告丑○○係自首，亦不能依證人保護法規
    定減輕其刑。
貳、被告丙○○部分:
一、訊據上訴人即被告丙○○雖坦承曾將其交付100 萬元予戊○○之時間、地點告知丑○○，惟否認有何強盜犯行，辯稱：
    「我並未教唆被告子○○、丑○○及甲○○去搶劫。丑○○
    等人之所以知道我交付100 萬元予戊○○的時間及地點，是
    因為丑○○先前欠我3 萬元，我為了交付上開100 萬元而向
    丑○○催討該筆3 萬元欠款，為了取信於丑○○，才將交款
    之時間及地點告知丑○○」云云 (見原審卷(一)第56、57頁）
    。
二、經查:
  (一)被告丙○○涉案之事實，業據證人即共同被告丑○○、甲○○於警訊及偵查中供述明確，丑○○復以證人身分於原審法
    院審理中就被告丙○○曾參與本件謀議並同意於事後分贓等
    情結證屬實 (見原審卷(三)第68至70頁）。於95年1 月17日本
    院審理時，復經檢辯（林易玫律師）雙方交互詰問，證人即
    共同被告丑○○結證稱：「偵查中所述是指『本案是丙○○
    叫我去幹的』。由丙○○聯絡我，謂其父因土地糾紛被氣死
    了，..... 後來他告訴我有關交錢時間、地點並帶我到該地
    點勘查。丙○○邀約我到錢櫃KTV ，我叫甲○○到場，丙○○拿他叔叔 (戊○○）的名片給我看，名片後面有寫車號。
    丙○○打電話給我說已經約定交錢時間，此時決定和甲○○
    及其他共犯一起劫回錢財，有對丙○○說會帶刀子，並找甲○○到場。我雖受傷，但非全部意識不清，我本來是要替丙○○脫罪，但是丙○○很無情。」等語。證人即共同被告甲○○亦於原審法院審理中以證人身分結證稱: 「本件強盜確
    為被告丙○○指使丑○○及我等所為，且被告丙○○曾於案
    發前親手交付被害人戊○○之名片1 張給我，使我們知曉戊○○之住所，以便於尾隨戊○○強盜不成時，可逕行前往戊○○家中行搶。於案發後被告丙○○曾為我聘請律師辯護」
    等語屬實（見原審卷(三)第188 、189 頁），於95年1 月17日
    本院審理時，復經檢辯 (林易枚律師）雙方交互詰問，證人
    即共同被告甲○○結證稱：「案發前幾天知道要搶劫，是丑
    ○○告訴我的。這件事情是丙○○委託的，丑○○叫我們去
    將丙○○所付的錢劫回來，丑○○要我想辦法，再找一個人
    、拿水果刀、買贓車都是我的主意。透過丑○○而知悉，我
    們也有一起到錢櫃KTV 會合時有討論過，預定分贓是他拿25
    萬元，其他三個人75萬元分。我們三個人 (除丙○○外之 3
    人）有達成搶（劫）錢之共識。案發當天丑○○打電話給我
    ，對我說這件事情，並確定時間。後來被害人所走的路線與
    我們討論的時候不一致，故而又討論一次。」等語。互核該
    二人所證情節大致相符。應堪採信。
  (二)被告丙○○雖否認證人即共同被告丑○○、甲○○二人於警
    訊及偵查中供詞之真實性，其否認理由略以: 被告丑○○
    曾於偵查中向檢察官供陳: 「91年6 月26日... 當天丙○○
    是另外開車，我跟甲○○及『黑仔』 (即子○○）共同駕駛
    先前購買之E4-4788 號贓車，共同前往高雄縣林園鄉林水祿
    代書事務所... 」（見91年度偵字第3620號卷第5 頁），惟
    於日後檢察官偵訊時又陳稱: 「當天丙○○8 點才到」、「
    丙○○於案發前幾天才引導我們去代書那裡」（見91年度偵
    字第3620號卷第31頁背面），前後顯有不符。證人即共同被
    告甲○○於警訊時則表示: 「係由該男子（指被告丙○○）
    乘坐丑○○所駕駛轎車引導至林水祿代書事務所」 (見屏東
    縣警察局枋寮分局警訊卷第21頁背面），與共犯丑○○之說
    法亦有所歧異。證人即共同被告丑○○於檢察官偵查時，
    曾明白供陳: 「在案發當天（91年6 月26日）凌晨，以我的
    行動電話0000000000號打給丙○○0000000000號行動電話，
    告訴他我另外找到2 人，他說好，並同意把錢分成4 等分，
    由我們4 人平分」 (見91年度偵字第3604號卷第75頁背面、
    76頁）及「在作案前有打電話給丙○○，是在當天下午4、5
    點打給他的，並向他提及分錢之事，他並未回答，他本人確
    實有接電話」（見91年度偵字第3604號卷第40頁背面）等語
    ，然根據和信電訊股份有限公司及中華電信股份有限公司分
    別提供之0000000000及0000000000號通聯紀錄顯示，案發當
    天凌晨及案發當日下午4 、5 點，證人即共同被告丑○○根
    本未與被告丙○○有任何通聯，顯見被告丑○○證詞完全不
    實。證人即被害人戊○○於原審法院審理中證稱其係於91
    年6 月24日下午5 時與代書確定交款時間、地點 (見原審卷
    (二)第94頁），然證人即共同被告丑○○卻於警訊中供稱被告
    丙○○係於91年6 月22日凌晨告知我交錢之時間係91年6 月
    26日云云 (見屏東縣警察局枋寮分局警訊卷第26頁背面），
    兩者顯有矛盾。至於證人即共同被告甲○○雖在警訊及偵
    查中多次指陳係被告丙○○唆使彼等搶錢云云，然在檢察官
    詢以「對丙○○稱未叫你們去行搶，有無意見? 」時，竟稱
    : 「沒有，我是丑○○告訴我才知道。」 (見91年度偵字第
    3604號卷第142 頁），因此證人即共同被告甲○○應係在被
    告丑○○加油添醋下，依丑○○之傳述再輾轉傳述而已，其
    根本未與被告丙○○有所連繫，是其供詞亦屬虛捏不實云云
    。然查:
    1.就被告丙○○所提否認理由「」而言: 證人即共同被告
      丑○○前於偵查中係稱: 「案發當天我與甲○○、『黑仔
      』共乘一輛汽車前往代書事務所，被告丙○○則另外駕駛
      一輛車前往」（見91年度偵字第3620號卷第5 頁），其重
      點乃強調被告丙○○並未於「案發當天」與其共乘一輛汽
      車前往代書事務所。此與其後供稱被告丙○○到達之時間
      為晚上8 點及被告丙○○「先前」曾引導彼等前往該事務
      所一語（見91年度偵字第3620號卷第31頁背面）並無任何
      矛盾之處。又證人即共同被告甲○○雖於警訊時供稱: 「
      係由該男子乘坐丑○○所駕駛之轎車引導至林水祿土地代
      書事務所。」一語（見警卷第21頁背面），然對照警方詢
      問之問題（「你如何至林水祿土地代書事務所？」）及同
      次警訊筆錄證人即共同被告甲○○所供「案發當天」彼等
      前往代書事務所之方式、時間及被告丙○○到達之時間等
      情即知，證人即共同被告甲○○之上開回答，顯然並非針
      對「案發當天」前往林水祿代書事務所之方式，而應係針
      對其如何知曉林水祿代書事務所之位置所為答覆。被告丙○○對證人即共同被告丑○○及甲○○2 人所為上開供詞
      應有誤會。
    2.次按證人之陳述有部分前後不符，或相互間有所歧異時，
      究竟何者為可採，法院仍得本其自由心證予以斟酌，非謂
      一有不符或矛盾，即應認其全部均為不可採信；若其基本
      事實之陳述，與真實性無礙時，則仍非不得予以採信，最
      高法院74年台上字第1599號判例可資參照。因此，就被告
      丙○○所提否認理由「」而言，證人即共同被告丑○○
      於偵查中供陳以行動電話0000000000與丙○○之00000000
      00電話通聯一節，雖與檢察官依職權調取之電話通聯紀錄
      不相吻合。然證人即共同被告丑○○已於原審法院審理中
      以證人身分證稱：「被告丙○○與戊○○之交易時間是被
      告丙○○於案發前2 、3 天以公用電話撥打給我，且係撥
      打我0917開頭之行動電話，並稱案發當時其持用之行動電
      話，除0000000000以外，另有未供出之行動電話門號，且
      我於案發當天下午4 、5 點未曾打電話給被告丙○○談論
      分贓之事」等語屬實 (見原審卷(三)第76、77、79 頁），
      此與被告丙○○於警訊中所供: 「（警問: 你是以何電話
      與丑○○連絡? 丑○○行動電話幾號?）我 是以『公共電
      話』打給丑○○，我已經忘記（丑○○的行動電話幾號）
      了。」 (見91年度偵字第3604號卷第97頁背面）及「6 月
      26日那天我未帶 (行動）電話，我用『公共電話』打給丑
      ○○，..... 他的行動電話時常更改，我未記住他的行動
      電話號碼。」（見91年度偵字第3604號卷第115 頁）等語
      大致相符，足徵被告丑○○所使用之行動電話應不只0000
      0000000支，證人即共同被告丑○○以證人身分在原審法
      院審理中所為上開證詞自屬可信，因此不能以檢察官調取
      之0000000000及0000000000通聯紀錄未曾出現互相通話之
      紀錄，即遽認證人即共同被告丑○○與被告丙○○從未以
      其他電話門號或公共電話互相聯絡。至於證人即共同被告
      丑○○於偵查中所陳: 「（我）只有0000000000號手機而
      已，... 沒有（借他人），一直為我使用。」云云 (見91
      年度偵字第3604號卷第196 頁）及其曾於6 月26日當天凌
      晨以0000000000號行動電話打給丙○○0000000000號行動
      電話云云 (見91年度偵字第3604號卷第75頁），或因其當
      時有意以虛實參半之語混淆檢察官偵查方向，或因記憶模
      糊致供述錯誤，然其非屬實情，不可採信則一。
    3.就被告丙○○所提否認理由「」而言: 證人即共同被告
      丑○○於警詢中雖供稱被告丙○○係於「91年6 月22日」
      凌晨告知我交付金錢予被害人之時間、地點，然其於偵查
      中則供稱被告丙○○係於「案發前2 天凌晨打電話予我」
       (見91年度偵字第3620號卷第30頁背面）; 於原審法院審
      理中亦以證人身分證稱被告丙○○係「『案發前2 、3 天
      』用『公共電話』打給我的。」 (見原審卷(三)第76頁）。
      因證人即共同被告丑○○於偵、審程序中之證詞與證人戊○○所為之前開證詞 (見原審卷(二)第94頁）較為吻合，而
      該2 人顯無串供之可能。且本案案發日期對證人即共同被
      告丑○○而言，實屬特殊重大事故，不易忘懷，證人即共
      同被告丑○○接獲被告丙○○之電話，其特殊性則遠不如
      本案案發，因此，證人即共同被告丑○○以案發日期為基
      準往前推算被告丙○○以電話告知交易時間之日期，自比
      單純記憶事件發生之日期號數更為精確可靠。足認證人即
      共同被告丑○○於偵、審程序中所為證詞較為可採，其警
      訊中之證詞則非可信。且參照前開最高法院74年台上字第
      1599號判例意旨，證人即共同被告丑○○於警訊、偵查及
      原審法院審理中所證述被告丙○○指示渠等強盜戊○○財
      物之基本事實，前後仍屬一致，並無礙其真實性，仍得採
      用其餘證詞為不利被告丙○○之證據。
    4.就被告丙○○所提否認理由「」而言，證人即共同被告
      甲○○已於原審法院審理中以證人身分就「被告丙○○曾
      於案發前親手交付被害人戊○○之名片一張，指使丑○○
      與我等尾隨戊○○強盜，甚至可循名片記載之地址逕赴被
      害人住所強盜」等情結證屬實 (見原審卷(三)第188-189 頁
      ）。證人即共同被告甲○○與被告丙○○並無仇隙，尚無
      設詞誣攀被告丙○○之必要，所言應可採信。且證人即共
      同被告甲○○於警訊及偵查中所供與被告丙○○、丑○○
      在高雄市○○路「錢櫃KTV 」內共同策劃強盜犯罪之時間
      及犯罪動機等情（見屏東縣警察局枋寮分局警訊卷第 20-
      21頁），核與被告丑○○於警詢及偵查中所為供述並無二
      致。即被告丙○○本人亦供承案發前確有與被告丑○○及
      綽號「小小」之證人即共同被告甲○○在高雄市錢櫃 KTV
      內論及其與戊○○之金錢糾紛 (見91年度偵字第3604號卷
      第96-97 頁），足證證人即共同被告甲○○所言非虛，因
      該部分證詞乃其親身見聞，非傳聞之詞，故其不僅有證據
      能力，且亦足以證明被告丙○○參與策劃本件強盜犯罪。
      被告丙○○認為證人即共同被告甲○○所證均屬傳聞轉述
      ，則屬誤會。
    (三)被告丙○○雖否認犯行，並以「係為支付戊○○100 萬元
      債務為由，向丑○○催討3 萬元之債權，為了取信於丑○○，才將交款之時間及地點告知丑○○」云云置辯。然案
      發當天被告丙○○應交予戊○○之買賣土地現款為100 萬
      元，該筆金錢來源，據被告丙○○供稱係由其配偶陳詮女
      自其母親劉鳳卿及陳詮女自己之金融帳戶內分別提領60萬
      元及40萬元而來，此有土地買賣契約書影本1 紙 (見91年
      度偵字第3604號卷第64頁）及被告丙○○提出之郵政存簿
      儲金簿影本2 份（見91年度偵字第3604號卷第181 頁附件
      ）及原審法院向中華郵政股份有限公司調取之存簿儲金提
      款單影本2 紙 (見原審卷(一)第149 頁附件）在卷可考。因
      被告丙○○資金來源一為其母，一為其妻，與被告丙○○
      關係均屬一家人，且資金用途合法，衡情被告丙○○付款
      之資金來源並無掘据，衡情實無為此而催討區區3 萬元欠
      款之必要。再者，被告丙○○之配偶陳詮女之存款帳戶於
      91年6 月26日提領40萬元後，仍結餘13萬多元; 其母劉鳳
      卿之存款帳戶於91年6 月26日提領60萬元後，雖僅結餘 8
      千餘元，但於91年7 月5 日則有99萬餘元存入，資金不虞
      匱乏。殊無為催討小額債權以籌措巨額土地債務資金而將
      交款時間、地點洩漏於丑○○之必要。尤有進者，更無引
      領他人至林水祿代書事務所附近勘查之必要。被告丙○○
      所辯洵與常理不合，核屬臨訟杜撰之詞，不可採信。綜上
      所論，被告丙○○涉案部分之事證亦屬明確，其犯行堪予
      認定。
、被告子○○部分:
一、訊據上訴人即被告子○○否認強盜、故買贓物及傷害等犯行
    ，辯稱: 「我沒有跟他們去搶錢，案發當天我與朋友在高雄
    打麻將」云云。
二、經查:
  (一)被告子○○上開共犯強盜及自行持刀傷害被害人丁○○之事
    實，業據證人即共同被告丑○○、甲○○於警訊及偵查中供
    述明確。證人即共同被告丑○○復於警訊中指認被告子○○
    之正面及側面彩色相片，證稱: 「 (相片之人）即為91年 6
    月26日當晚自新埤鄉加油站前車禍現場逃逸之男子無誤」 (
    見91年度偵字第3604號卷第165 頁背面及第169 頁）。證人
    即共同被告甲○○亦於偵查中指認被告子○○之口卡片，證
    稱「即為綽號『黑仔』之人」 (見91年度偵字第3604號卷第
    142 頁），且就其本人被訴案件在原審法院審理時亦供承:
    「與彼等共同強盜之第三人『黑仔』即為子○○無訛」（見
    原審法院91年度訴字第568 號卷第101 頁）。被告子○○本
    人則自承其綽號為「黑松」無誤（見高雄市政府警察局鼓山
    分局警卷第4 頁）。至於證人即被害人丁○○受傷之傷勢，
    則有小康醫院林邊分院診斷證明書一紙附卷可查 (見屏東縣
    警察局枋寮分局警卷第15頁）。又被告丑○○於警詢及偵查
    中均供稱綽號「黑仔」之被告子○○於案發當時所使用之電
    話門號為0000000000 (見屏東縣警察局枋寮分局警訊卷第27
    頁、91年度偵字第3604卷第75頁背面），核與證人即共同被
    告甲○○於原審法院訊問時供稱: 「綽號『黑仔』所使用之
    電話號碼為0000000000號」相同（見原審法院91年度聲羈字
    第83號卷第6 頁背面）。而該0000000000電話為預 (易）付
    卡門號，申請日期為91年4 月3 日，購買人並未將個人資料
    送回電訊公司，經電訊公司與用戶聯絡後，由使用人告以其
    姓名為「徐力仁」，國民身分證統一編號為「Ｚ000000000」
    ，惟該身分證統一編號即被告子○○表哥徐百毅之身分證統
    一編號，「徐力仁」姓名乃屬虛構，被告子○○因另案於91
    年9 月7 日被緝獲時，正持有其所偽造之徐百毅身分證1 枚
    以逃避通緝，被告子○○顯然可從該國民身分證上得知徐百
    毅之身分證統一編號以申辦易付卡門號。另自0000000000電
    話之通聯紀錄所示基地台位置發現，該手機使用人於91年6
    月26 日 之移動位置與證人即共同被告丑○○、甲○○供稱
    之行動路線相同，且通聯紀錄中顯示曾密集通聯之
    0000000000行動電話門號申請人為王怡心，王怡心與被告子
    ○○不僅彼此相識，且被告子○○於91、92年在監服刑期間
    ，王怡心曾多次前往探監，堪認兩人交情匪淺，有密集通聯
    之可能，此分別有和信電訊股份有限公司和信字第00928
    號函 (見91年度偵字第3604號卷第37頁）、0000000000號電
    話之雙向通聯紀錄（見91年度偵字第3604號卷第83頁）、被
    告子○○警訊筆錄（見高雄市政府警察局鼓山分局警訊卷第
    3 頁背面、91年度偵字第3604號卷第209 頁背面）、證人王
    怡心於原審法院審理中作證之審理筆錄 (見原審卷(四)第54頁
    ）及和信電訊股份有限公司0000000000號電話用戶資料等在
    卷可稽，由此足認被告子○○於案發當天確與證人即共同被
    告丑○○、甲○○同行; 證人即共同被告丑○○、甲○○2
    人於警訊及偵查中供陳被告子○○為本件共犯及其使用之電
    話為0000000000 號 等語非虛，堪以採信。
  (二)嗣證人即共同被告丑○○、甲○○2 人於原審法院審理中以
    證人身分就被告子○○被訴涉案情節結證時，雖均雙雙翻異
    前詞，改稱與彼等共同強盜戊○○之人係綽號「阿華」之人
    ，並非被告子○○（即綽號「黑仔」之人）云云 (見原審卷
    (二)第112 頁、原審卷(三)第70頁），惟原審法院詢以為何在警
    、偵訊中均指認「黑仔」即被告子○○為共犯時，證人即共
    同被告甲○○答稱: 「因那時候我勒戒是被他 (子○○）害
    的，說他吃的搖頭丸是我拿給他的。」及遭多名警察刑求，
    「警方先打我，再打丑○○，我才講出『黑仔』，我有跟丑
    ○○說反正『黑仔』在通緝，警方也抓不到。」云云 (見原
    審卷(二)第113 、122 頁）; 證人即共同被告丑○○則稱: 「
    我和甲○○在醫院都被警察打，甲○○跟我說叫我跟警察說
    是『黑仔』，反正不會那麼快被通緝到，所以我才說是『黑
    仔』。」云云 (見原審卷(三)第71頁）。茲95年1 月17日本院
    審理時證人即共同被告丑○○再經檢辯 (張清雄律師）雙方
    交互詰問，結證稱: 「本案91年6 月26日發生，當時我有受
    傷到醫院治療，但何醫院忘記，當時我腦震盪，在醫院治療
    住幾天我也不知道。治療期間警方『似』有帶甲○○到醫院
    看我，談話內容忘記了。案發當天在車上我有拿一支電話，
    忘記是何人的，平常我有兩支行動電話。電話都是朋友的，
    使用易付卡之行動電話是我以前向子○○借變造的身分證去
    申請的，與子○○認識兩、三年，在外面認識，喝酒的朋友
    。我二人無冤仇，只是後來有為一件保證金而口角，但與本
    案無關。」等語。95年1 月17日本院審理時證人即共同被告
    被告甲○○經檢辯 (張清雄律師）雙方交互詰問，結證稱：
    「我已判決確定，於91年6 月26日晚上，即案發當天即被查
    獲，翌日下午警詢即稱『黑仔』為本件強盜共犯，同日晚上
    地檢署偵訊時也說『子○○有參加』，警察有帶我到醫院見
    丑○○，警察要我問丑○○玩具槍在哪裡。有對丑○○說另
    一個人是黑仔，我認識證人王怡心，是朋友王怡心幫我申請
    一支電話號碼0000000000號，由我使用。」等語。95年3 月
    7 日本院審理時證人癸○○經檢辯 (張清雄律師）雙方交互
    詰問，癸○○結證稱: 「與丑○○為男女朋友關係，91年 6
    月21日早上曾與其妹同往小康醫院探視丑○○受傷，病房內
    除了丑○○外有甲○○與警察。並無丑○○或甲○○家屬在
    場，我不知其做何事，也不知說何話。因為甲○○到病房的
    時候我就出去了。」等語。然證人即共同被告甲○○確係於
    91年6 月26日21時50分許為警逮捕，次日（即27日）14時50
    分警訊時即供明「黑仔」為本件強盜共犯，警訊後旋於91年
    6 月27日20時50分許解送臺灣屏東地方法院檢察署由檢察官
    偵訊，並於當日晚間收押禁見。至於證人即共同被告丑○○
    則於91年6 月26日晚間22時10分因車禍受傷被送往屏東縣新
    埤鄉小康醫院進行手術治療，於次日（27日）出院，於91年
    6 月27日14時45分警訊中陳述「黑松」為本件強盜共犯。警
    方逮捕證人即共同被告甲○○後，從未將其帶往小康醫院與
    被告丑○○見面，此分別有屏東縣警察局枋寮分局解送人犯
    報告書 (見91年度偵字第3604號卷第14頁）、台灣屏東地方
    法院押票（見91年度偵字第3604號卷第21頁）、小康醫院診
    斷證明書 (見屏東縣警察局枋寮分局警卷第38頁）及證人即
    共同被告甲○○、丑○○之警訊筆錄附卷可憑。至於警方並
    未帶同證人即共同被告甲○○前往醫院與被告丑○○見面一
    節，則據證人即查獲員警黃川銘、方基安、鍾智龍及林國昇
    等人於原審法院審理中結證屬實 (見原審卷(三)第 163、 169
    、175 、177 之1 頁）。因此，證人即共同被告甲○○於91
    年6 月27日接受警方詢問前，實無與證人即共同被告丑○○
    串供之機會，二人竟不約而同在警訊中供述本案逃逸之第三
    名共犯為「黑仔」或「黑松」，甚至接續在偵查程序中詳述
    「黑仔」參與本案之細節及指認「黑仔」本人即被告子○○
    ，可見渠等供詞應係出於本身記憶，而非互相串供所致。至
    於證人即共同被告甲○○、丑○○所稱在小康醫院內因不堪
    警察刑求，故被迫供述「黑仔」云云，並無其他憑據。且彼
    等於檢察官偵查中從未言及遭警刑求一事，迄原審法院審理
    中始稱被警刑求，實屬無稽。況證人即共同被告甲○○、丑
    ○○2 人在偵查中並未遭檢察官刑求，何需再接續指認被告
    子○○即為本件共犯，又在人權意識高張、傳播媒體發達、
    訊息流通迅速之現代社會，若有多名警員公然在醫院內對病
    患施暴，應早為電視或報章雜誌披露喧騰，醫護人員亦不可
    能縱容警員在醫院內對病患刑求，故證人即共同被告甲○○
    、丑○○2 人所稱在醫院內遭刑求致供出「黑仔」云云，洵
    與常理有違，應屬憑空虛捏、迴護被告子○○之詞，不可採
    信。而檢察機關與司法警察機關各有所司，檢察官偵查犯罪
    時，對於依法行使司法警察官、司法警察職權之調查人員，
    固有指揮及命令之權。但案件偵查終結後，檢察官應依蒐證
    結果分別為起訴或不起訴處分，以求偵查權及公訴權之妥適
    行使，其職責與重在檢肅犯罪之調查人員究有不同。被告在
    檢察官訊問時承認犯行，是否屬非任意性之自白，端視該自
    白是否係出於被告自由意思之發動而定，與司法警察人員先
    前是否曾以不正方法使被告為非任意性之自白，並無必然之
    關聯。司法警察人員縱擅自以不正方法訊問被告，乃司法警
    察人員個人之不當行為，對檢察官依法執行職務並無影響。
    而被告所受之強制，既來自於司法警察人員之不當行為及被
    告於該次訊問所處之環境等外在因素，一旦訊問之人及所處
    之環境改變，妨害被告意思自由之外在因素消失，除非該不
    正方法對被告造成強制之程度非常嚴重（例如：對借提之被
    告刑求強迫其自白，並脅迫該被告如果翻供將繼續借提刑求
    ；或對被告施用詐術，使被告誤信如持續為不實之自白，將
    可實現其意欲達成之某種目的……等等），否則，被告之意
    思自由自然隨之回復，此乃事理所當然。故司法警察人員在
    訊問時或訊問前縱對被告施以不正方法，原則上僅影響到被
    告在該次訊問所為自白之任意性，而不及於嗣後應訊時所為
    之自白，倘無具體明確之證據，足以證明被告所受之強制確
    已延續至其後應訊之時，自不能以主觀推測之詞，遽認被告
    於嗣後應訊時仍持續受到強制。尤有進者，司法警察人員借
    提被告訊問後，將被告解還交由檢察官複訊，時間上必定接
    近，僅因檢察官有指揮及命令調查人員偵查犯罪之權責，複
    訊之時間接續及被告之情緒持續，即將被告在檢察官複訊時
    所為之自白與警察人員以不正方法所取得非任意性之自白，
    一體觀察而為概括之評價，無異於強令檢察官承受司法警察
    人員不當行為之結果，不僅抹煞檢察官依法偵查犯罪之職權
    行使，亦違背證據法則。選任辯護人辯以係受警方刑求取供
    之延續性影響云云，殊無可取。末查，證人即共同被告甲○○、丑○○2 人在原審法院審理中並無從供明綽號「阿華」
    之真實姓名以資查核，自難信以為真，且因彼等在原審法院
    審理中就被告子○○涉案之陳述與在司法警察調查中所為陳
    述不符，而彼等先前之陳述較無暇蓄意編織掩飾，亦未權衡
    雙方之利害而為偏頗之供述，具有較為可信之特別情況，並
    為證明犯罪事實存在所必要，依刑事訴訟法第159 條之2 規
    定，具有證據能力，爰將彼等在警訊中之陳述採為不利被告
    子○○之證據。此外，因證人即共同被告甲○○、丑○○二
    人所稱遭警刑求而串供誣指與「黑仔」共犯一事，乃子虛烏
    有，故彼等所稱串供誣攀被告子○○之動機，當然亦屬虛言
    。
  (三)被告子○○面對首開證據雖仍否認犯行，並聲請原審法院傳
    換證人王怡心，證明前揭0000000000號電話之實際使用人為
    證人即共同被告甲○○; 0000000000號電話則是由證人即共
    同被告丑○○使用，王怡心從未以0000000000號電話與被告
    子○○聯絡（證人王怡心證詞參照，見原審卷(一)第62頁）；
    另聲請傳喚證人辰○○，證明案發當時被告子○○正與多名
    友人一起打牌，不在犯罪現場云云 (見原審卷(二)第141 頁）
    。惟查:
    １、0000000000號電話使用人於91年6 月26日案發當天下午
        15時35分起至18時49分止，曾以該電話發、受話達48通
        ，且其電波接收地基台位置，係由高雄市前鎮區○○○
        路移往高雄市苓雅區○○○路，再往高雄縣鳳山市五甲
        地區移動，繼而於下午6 時移至高雄縣林園鄉，與證人
        即共同被告甲○○、丑○○所述當天行動路線相同，且
        其間0000000000電話與以王怡心名義申辦之0000000000
        號電話通聯次數多達24通，此有0000000000 號 電話雙
        向通聯紀錄一份附卷可考 (見91年度偵字第3604號卷第
        83- 90頁）。然依證人即共同被告甲○○、丑○○之證
        述，彼二人於91年6 月26日當天下午，除甲○○在五甲
        地區購車時曾短暫分別外，其餘時間均共同行動，因此
        二人顯無以行動電話相互頻繁聯絡之必要，又00000000
        00電話持用人當日行徑與證人即共同被告甲○○、丑○○二人相同，而同行之人毋需以行動電話互相聯絡，故
        0000000000號之持用人應非案發當天與證人即共同被告
        丑○○、甲○○同行之人，復參以證人即共同被告丑○○從未供陳其曾使用0000000000電話，故證人王怡心所
        證0000000000之實際使用人為甲○○，及0000000000電
        話使用人為丑○○云云，均非實在。又0000000000號電
        話之帳單地址為高雄市苓雅區○○○路93巷13號（和信
        電訊公司用戶資料參照，91年度偵字第3604號卷第159
        頁），該地址又曾為證人王怡心之住所（證人王怡心證
        詞參照，見原審卷(一)第63頁），因此該電話自以由王怡
        心使用、繳費最為合理，若由甲○○使用、繳費，反顯
        迂迴，因而0000000000號電話係由王怡心使用一節，應
        可認定。
    ２、又證人辰○○雖於93年8 月11日原審法院審理中結證稱
        : 「91年6 月26日當天與被告子○○在高雄市『迪哥』
        家中打牌，因當天所駕駛之汽車曾與人發生車禍，故其
        印象深刻」云云 (見原審卷(二)第141 頁），雖核與被告
        子○○供陳當天行程大致相符。95年1 月17日本院審理
        時證人乙○○經檢辯 (張清雄律師）雙方交互詰問，乙○○結證稱: 「認識子○○及辰○○，是朋友關係。亦
        認識綽號『迪哥』是我好朋友，他叫李明亞。91年6 月
        份，我在傳播公司上班。住高雄市○○路牽手大樓4 樓
        。我當時和李明亞租房子住在一起，常有朋友到我們住
        處打麻將玩紙牌。子○○、李明亞、辰○○均有到過。
        子○○與辰○○是常一起去。91年6 月26日晚上，子○○、辰○○有無來住處打牌，時間太久了，我不記得，
        當天我有無在家我也不知道。」等語。95年1 月17日本
        院審理時證人辰○○經檢辯 (張清雄律師）雙方交互詰
        問，辰○○結證稱: 「認識子○○母親壬○○平常有聯
        絡，發生本案時，他母親有找過及聯絡過我，要求我出
        來作證，其母曰: 『你們每天都在一起，子○○牽涉本
        案，問我當時是否有在一起。』我答以『我們有在一起
        。』，我在原審作證謂『案發時我和子○○在一起且發
        生車禍』，當時是打完麻將，半夜發生事故，賠對方
        3000元，我與子○○都被通緝，所以身分證不能使用，
        因為我開車不會有車禍，正好路口是派出所，我撞到別
        人，所以我就趕快跑。在高雄市○○路、富國路口『立
        仁保養廠』修車，修烤漆及保險桿，不到一萬元，沒有
        保留保養廠的單據。」等語。以此各情，均無從證明其
        真實，證人乙○○、辰○○所證，無非事後串飾，不足
        採信。95年1 月17日本院審理時證人辛○○經檢辯 (張
        清雄律師）雙方交互詰問，辛○○結證稱: 「我買過日
        產汽車CEFIRO車牌7K-8695 號汽車供辰○○使用，我未
        曾使用過。後來辰○○賣車前有對我說車子撞過 (發生
        交通事故)。 無法確定發生車禍時間，因為車子是貸款
        買的，就在我寄回車籍資料的前一兩個月。」等語，所
        證純屬傳聞之詞，乃聞諸辰○○所言，不能補強辰○○
        的證述之正確性。不能作為被告有利的證據。95年1 月
        17日本院審理時證人吳佳穎（原名己○○）經檢辯（張
        清雄律師）雙方交互詰問，吳佳穎結證稱: 「我認識甲○○2 、3 年 (88年至91年底)， 以前是男女朋友。甲○○在90年間，被台灣台中地方法院檢察署逮捕後交保
        ，是子○○和他女友陳艾琳開車帶我去，交保金5 萬元
        向子○○借，經子○○追討但未還。90年間我和甲○○
        因為搖頭丸被高雄警方逮捕，警方是從子○○的筆錄找
        出我的電話，警方透過我的電話和地址，因而查獲我與
        甲○○遂被送勒戒。我與甲○○交往時，甲○○有 2支
        行動電話，一支是易付卡，另一支是好友王怡心名義申
        請。都認識，本案發生過程中，有與王怡心通電話。」
        等語，以此證明甲○○挾嫌陷害子○○，無非揣測之詞
        。然被告子○○於93年8 月羈押屏東看守所期間，其母
        壬○○曾於93年8 月3 日前往探視，其間有如下對話:
        「子○○: 『大胖仔』有說要出來嗎 (意即是否出來作
        證）? 莊母: 有啦，那我有跟他講。子○○: 那邊都講
        好了嗎? 『大胖仔』跟那個都有收到那個嗎? 莊母：有
        啦! 子○○: 妳叫他跟律師講一講嘛! 莊母：有、有，
        有跟他約星期二。子○○: 妳就先不要回去了，星期六
        、日再回去，留在這幫我看情形，看要怎麼辦。莊母：
        證人的部分，那個講的那個，你要記得! 子○○：有啦
        !我都記起來了，我都知道啦。莊母: 不要太刻意喔。
        」（見卷附臺灣屏東看守所收容人接見申請登記單影本
        及看守所錄音帶譯文參照，原審卷(三)第 105、106 頁）
        ，觀其文義，被告子○○之母顯有要求被告子○○背記
        證人「大胖仔」所欲向法院陳述之證詞之意。而其中所
        謂「大胖仔」，證人即子○○之母壬○○已於原審法院
        審理供稱係「辰○○」無訛 (見原審卷(三)第196 頁），
        因此，顯可疑為證人辰○○之上開證詞，係透過第三人
        與被告子○○串供後所為，其真實性堪慮。95年1 月17
        日本院審理時證人壬○○經檢辯 (張清雄律師）雙方交
        互詰問，壬○○結證稱: 「子○○是我兒子，子○○被
        羈押時，我常到屏東看守所看子○○，我於原審所說『
        大胖』即辰○○。出車禍的時間我不知道。我有說『出
        車禍的時候子○○和辰○○在一起。』，車禍的事是辰
        ○○後來對我說的。子○○有要求我找辰○○出來為他
        作證，因為本案，那段時間子○○和辰○○都住在一起
        ，我也有去過。」等語。茲辰○○上揭所述，已無從證
        明其發生車禍之時日，僅泛言平日子○○和辰○○常在
        一起打麻將，且證人辰○○所稱當天發生車禍云云，並
        未提出其他證據以實其說，辛○○所證更屬聞諸辰○○
        ，僅屬傳聞，似此各情，殊難採為有利被告子○○之認
        定。選任辯護人請求本院調閱台灣高雄地方法院檢察署
        91年度聲觀字第448 號、91年度觀執字第443 號卷證，
        經本院審閱，固足證明證人吳佳穎（原名己○○）與甲○○係男女朋友，曾因施用毒品案件被送觀察勒戒，並
        非出於子○○之加害，被告子○○執以辯係先到案之丑
        ○○、甲○○串通挾嫌誣陷在逃之被告子○○云云，無
        非卸責之詞。
    (四)又被告子○○與證人即共同被告丑○○、甲○○共同故買
      車號E4 -4788號贓車一節，已據證人即共同被告丑○○於
      警訊中供明 (見屏東縣警察局枋寮分局警訊卷第26頁），
      證人即共同被告甲○○亦於警訊時供陳彼三人確曾於案發
      當天下午2 、3 時許在高雄市○○○路某泡沫紅茶店內共
      同策劃搶劫過程（見屏東縣警察局枋寮分局警訊卷第21頁
      ），因此被告子○○應知彼等乘坐用以強盜之車輛係贓車
      ，且於搶劫前推由證人即共同被告甲○○洽購。再者，本
      案各被告等為避免彼等尾隨或強盜被害人時遭抄錄車號，
      以便利事後隱匿形跡，遂於計劃犯罪時，推由共犯之一購
      買贓車作為犯罪交通工具，洵與事理及一般大眾之社會經
      驗無違。而車號E4-4788 號汽車為鄭明義所有，於91年 6
      月26日14時在高雄縣鳳山市五甲地區失竊 (屏東縣警察局
      車輛尋獲通報單一紙附卷可按，見屏東縣枋寮分局警卷第
      4 頁），旋由本件證人即共同被告甲○○於當天下午，與
      證人即共同被告丑○○及被告子○○會合後購得，時間緊
      湊。因此，證人即共同被告甲○○購買贓車之行為應為被
      告等人犯罪計劃之一部，被告子○○既為共犯之一，且於
      事前參與謀議，自難謂其不知購買贓車作案之情。是證人
      即共同被告丑○○於警訊中供稱: 「我與甲○○（小小）
      、子○○（黑仔）共同購買贓車作為犯罪工具」一語應可
      採信。證人即共同被告甲○○於原審法院審理中證稱「丑
      ○○等沒有計劃開贓車作為強盜之接駁工具」云云 (見原
      審卷(四)第79頁），則為迴護被告之詞，並非可採。
    (五)綜上所論，被告子○○部分之事證亦屬明確，其犯行堪以
      認定。
肆、被告丑○○、丙○○、子○○之論罪:
    按共同正犯之成立，有以共同犯意而共同實施犯罪構成要件
    之行為者，有以自己犯罪之意思，參與犯罪構成要件以外之
    行為者，有雖以幫助他人犯罪之意思而參與犯罪構成要件之
    行為者，有以自己犯罪之意思，事前同謀推由一部分實施犯
    罪之行為者，均屬之，司法院大法官會議釋字第109 號解釋
    可供參考。蓋共同正犯，係共同實施犯罪行為之人，在共同
    意思範圍內，各自分擔犯罪行為之一部，相互利用他人之行
    為，以達其犯罪之目的，其成立不以全體均參與實施犯罪構
    成要件之行為為要件。共同正犯之意思聯絡，不限於事前有
    所謀議，僅於行為當時有共同犯意之聯絡，於行為當時，基
    於相互之認識，不論明示通謀或相互間默示合致，以共同犯
    罪之意思參與，均屬之；而行為分擔，亦不以每一階段皆有
    參與為必要，倘具有相互利用其行為之合同意思所為，仍應
    負共同正犯之責，蓋共同正犯，於合同意思範圍內，組成一
    共犯團體，團體中任何一人之行為，均為共犯團體之行為，
    他共犯均須負共同責任，初無分別何一行為係何一共犯所實
    施之必要。（最高法院55年度台上字第522 號、87年度台非
    字第35號、85年度台上字第4962號、88年度台上字第2230號
    、第2858號判決、73年台上字第1886號判例意旨參照）。又
    西瓜刀客觀上足以危害人之生命身體，依社會通常觀念可供
    兇器使用；核被告丑○○、子○○、丙○○共謀持刀強盜他
    人財物之行為，並推由被告丑○○、子○○、甲○○下手實
    施。按刑法分則或特別法中規定之結夥犯罪，應以在場共同
    實施或在場參與分擔實施犯罪之人為限，不包括同謀共同正
    犯在內。司法院大法官會議釋字第109 號解釋「以自己共同
    犯罪之意思，事先同謀，而由其中一部分之人實施犯罪之行
    為者，均為共同正犯」之意旨，雖明示「同謀共同正犯」與
    「實施共同正犯」併包括於刑法總則第28條之「正犯」之中
    ，但此與規定於刑法分則之結夥犯罪，其態樣並非一致 (最
    高法院76年台上字第7210號判例參照)。 亦即必所結夥之人
    均在場始足當之，如僅參與謀議，而實施時未在場，推由其
    他之人實施之，該未在場者則屬同謀共同正犯。本件強盜，
    係由被告丑○○、子○○及甲○○下手實施，均係犯刑法第
    330 條第1 項之結夥三人以上攜帶兇器強盜罪一強盜行為，
    強盜對象有戊○○及庚○○二人，侵害二人法益，為想像競
    合犯。丙○○則除參與謀議外，並未在場實施，應成立同謀
    共同正犯，係犯刑法第330 條第1 項之攜帶兇器強盜罪名。
    被告丙○○、丑○○、子○○與已判決確定之甲○○等人，
    有犯意聯絡及行為分擔，均為共同正犯。公訴意旨未審酌被
    告丙○○於事先同謀，並推由其中部分人實施，且預計於得
    手後平分贓款，顯係以自己共同犯罪之意思參與本案，遂謂
    被告丙○○僅為加重強盜罪之教唆犯，係誤會。而被告等人
    於行搶過程中持刀傷害被害人庚○○，並以強暴、脅迫手段
    ，妨害告訴人戊○○、庚○○之行動自由，均為其加重強盜
    罪之當然結果，不另論罪。被告丑○○、子○○於計劃犯罪
    過程中，起意購買贓車作為犯罪之交通工具，係另犯刑法第
    349 條第2 項之故買贓物罪。被告丑○○、子○○二人就上
    開故買贓物犯行，與甲○○有犯意聯絡及行為分擔，亦均為
    共同正犯。被告丑○○、子○○2 人所犯結夥三人攜帶兇器
    強盜罪與故買贓物罪間，有方法結果之牽連關係，為牽連犯
    ，均應從一重之結夥三人攜帶兇器強盜罪處斷。被告子○○
    另單獨起意持刀砍傷被害人丁○○部分，係犯刑法第277 條
    第1 項之傷害罪，與其所犯結夥三人攜帶兇器強盜罪間，犯
    意各別，罪名互異，應分論併罰。又被告子○○於89年間，
    因偽造文書案件，經本院89年度上訴字第1366號判處有期徒
    刑3 月，於90年4 月16日易科罰金執行完畢。有台灣高等法
    院被告全國前案紀錄表附卷足憑，其於刑之執行完畢後5 年
    內，再犯本案兩件有期徒刑之罪，為累犯，均應依法加重其
    刑。公訴意旨就被告丑○○、子○○故買贓物之犯行雖未於
    起訴書中敘及，然裁判上一罪之案件，檢察官就犯罪事實一
    部起訴者，依刑事訴訟法第267 條規定，其效力及於全部，
    法院自屬有權全部審判。
伍、原審就強盜部分為科刑之判決，固非無見，惟被告丙○○、
    丑○○、子○○與已判決確定之甲○○等人，有犯意聯絡及
    行為分擔，均為共同正犯。被告丑○○、子○○及甲○○均
    於犯強盜罪之際，在場下手實施，均係犯刑法第330 條第 1
    項之結夥三人以上攜帶兇器強盜罪。丙○○則除參與謀議外
    ，並未在場實施，應成立同謀共同正犯，係共同犯刑法第33
    0 條第1 項之攜帶兇器強盜罪名。原判決均論處被告丙○○
    、丑○○、子○○結夥三人以上攜帶兇器強盜罪，自有未合
    ，被告丙○○、丑○○、子○○上訴意旨，雖未指摘此部分
    不當，但原判決此部分既有可議，此部分即屬無可維持，應
    由本院撤銷改判，而子○○犯數罪，且已定應執行刑，此部
    分既因上訴而撤銷，原定之執行刑，亦應併予撤銷，爰審酌
    被告丙○○、丑○○、子○○三人之智識程度，子○○係累
    犯，而被告丙○○與被害人戊○○為姪叔關係，其既已允諾
    給付價款購買土地予戊○○在先，自應依約履行，惟其竟預
    先糾集他人，謀議於交付價款後，以強盜之不法手段奪回，
    其行為非僅悖離經濟市場之交易秩序，甚至違逆人倫，惡性
    較重。而被告丑○○、子○○與被害人本無仇恨，竟各為圖
    謀利益，即共同謀議，駕乘購買之贓車，以製造假車禍之方
    式強盜戊○○夫婦財物，其手段足以危害被害人之生命及身
    體安全。且被害人非僅金錢遭劫，汽車因車禍受損，損失程
    度實屬重大，而事後僅被告丑○○坦承犯罪，惟於法院審理
    中又圖為被告子○○掩飾犯行，至於被告丙○○及子○○則
    始終飾詞置辯，毫無悔意等一切情狀，分別依其情節，量處
    如主文第2 、3 、4 項所示之刑。
陸、原審就被告子○○傷害部分，依刑法第277 條第1 項、第47
    條，並審酌被告子○○於犯搶劫罪之後，逃逸過程中，發現
    被害人戊○○之子丁○○仍在汽車後座，而與丁○○發生拉
    扯，並於丁○○掙扎時，另單獨基於傷害人身體之犯意，持
    西瓜刀往丁○○背部揮砍，再於車輛行進中，將丁○○推出
    車外，致丁○○受有背部刀傷10公分、右手背挫傷3 公分等
    傷害等一切情狀，量處有期徒刑10月。此部分認事用法尚無
    不合，量刑亦稱妥適，被告子○○上訴意旨否認犯罪，空言
    指摘原判決不當，並無可取，為無理由，應予駁回。
柒、被告子○○裁判確定前犯數罪，應依法定其應執行之刑，即
    撤銷改判部分所處之刑與駁回上訴部分所處之刑，定應執行
    為有期徒刑9年6月。
捌、甲○○部分，已經另案判決確定，不另論列，附此敘明。
據上論斷，應依刑事訴訟法第368 條、第369 條第1 項前段、第
364 條、第299 條第1 項前段，刑法第28條、第330 條第1 項、
第349 條第2 項、第55條、第47 條 、第51條第5 款，罰金罰鍰
提高標準條例第1 條前段，判決如主文。
本案經檢察官彭南雄到庭執行職務。
中    華    民    國    95    年    3     月    21    日
                  刑事第二庭    審判長法  官  林正雄
                                      法  官  黃壽燕
                                      法  官  陳啟造
以上正本證明與原本無異。
傷害部分，不得上訴。
其他部分如不服本判決應於收受本判決後10日內向本院提出上訴
書狀，其未敘述上訴理由者，並得於提起上訴後10日內向本院補
提理由書狀（均須按他造當事人之人數附繕本）「切勿逕送上級
法院」。
中    華    民    國    95    年    3     月    23    日
                                      書記官  黃琳群
附錄本判決論罪科刑法條：
刑法第330條第1項
犯強盜罪而有第321 條第1 項各款情形之一者，處7 年以上有期
徒刑。
刑法第349條第2項
搬運、寄藏、故買贓物或為牙保者，處5 年以下有期徒刑、拘役
或科或併科1 千元以下罰金。
刑法第277條第1項
傷害人之身體或健康者，處3 年以下有期徒刑、拘役或1 千元以
下罰金。


司法院資訊處製作；財團法人民間司法改革基金會備份。
